臺灣彰化地方法院民事裁定
110年度監宣字第236號
聲  請  人  温家豪  

代  理  人  林春滿  
相  對  人  温添煌  

關  係  人  林春滿  

            温婉婷  

上列聲請人聲請監護宣告事件，本院裁定如下：
    主      文
宣告温添煌（民國00年00月00日生、國民身分證號碼：Z0000000
00號）為受監護宣告之人。
選定林春滿（民國00年0月0日生、國民身分證號碼：Z000000000
號）為受監護宣告之人之監護人。
指定温家豪（民國00年00月0日生、國民身分證號碼：Z00000000
0號）為會同開具財產清冊之人。
聲請程序費用由受監護宣告之人負擔。
    理    由
一、聲請意旨略以：聲請人為相對人之子，相對人因罹患失智症
    ，致不能為意思表示或受意思表示，或不能辨識其意思表示
    之效果。為申請身障補助，爰依民法第14條、第1110條、第
    1111條及家事事件法第164條之規定，請求對相對人為監護
    宣告，為此請求選定關係人林春滿為相對人之監護人，並指
    定相對人之子即聲請人温添煌為會同開具財產清冊之人等語
    。
二、按對於因精神障礙或其他心智缺陷，致不能為意思表示或受
    意思表示，或不能辨識其意思表示之效果者，法院得因本人
    、配偶、四親等內之親屬、最近一年有同居事實之其他親屬
    、檢察官、主管機關、社會福利機構、輔助人、意定監護受
    任人或其他利害關係人之聲請，為監護之宣告，民法第14條
    第1項定有明文。次按受監護宣告之人應置監護人。法院為
    監護之宣告時，應依職權就配偶、四親等內之親屬、最近一
    年有同居事實之其他親屬、主管機關、社會福利機構或其他
    適當之人選定一人或數人為監護人，並同時指定會同開具財
    產清冊之人。法院為前項選定及指定前，得命主管機關或社
    會福利機構進行訪視，提出調查報告及建議。監護之聲請人
    或利害關係人亦得提出相關資料或證據，供法院斟酌。法院
    選定監護人時，應依受監護宣告之人之最佳利益，優先考量
    受監護宣告之人之意見，審酌一切情狀，並注意下列事項：
    (一)受監護宣告之人之身心狀態與生活及財產狀況。(二)受
    監護宣告之人與其配偶、子女或其他共同生活之人間之情感
    狀況。(三)監護人之職業、經歷、意見及其與受監護宣告之
    人之利害關係。(四)法人為監護人時，其事業之種類與內容
    ，法人及其代表人與受監護宣告之人之利害關係。民法第11
    10條、第1111條、第1111條之1分別定有明文。再按監護宣
    告之裁定，於裁定送達或當庭告知法院選定之監護人時發生
    效力；監護宣告裁定經廢棄確定前，監護人所為之行為，不
    失其效力，家事事件法第169條第1項、第170條第1項分別定
    有明文。
三、經查，聲請人所主張之事實，有戶籍謄本、身心障礙證明影
    本(第1類、中度)、同意書、親屬系統表等件為據，本院於
    鑑定人即衛生福利部彰化醫院精神科梁孫源醫師前訊問相對
    人，並本院勘驗相對人精神狀況，略以：在鑑定人面前點呼
    相對人數聲，相對人四肢成萎縮狀態、包尿布、插鼻胃管、
    戴口罩，點呼數聲沒有反應，法官指聲請人問相對人是何人
    ，相對人無意識不斷點頭沒有反應等情，有本院110年10月1
    2日訊問筆錄在卷可稽。鑑定人鑑定意見亦略以：「日常生
    活狀況：1.日常生活活動：三餐定期由他人經鼻胃管灌食，
    盥洗沐浴需他人協助，無法行走，多數時間坐在輪椅上，包
    著尿布。2.交通之能力：無獨自外出或搭乘大眾交通工具的
    能力。3.經濟活動能力：個案目前不再使用提款卡或信用卡
    ，無法討論關於投資理財議題。4.社會性：一般問題偶而會
    簡單回答，有時對問話沉默不語。」、「精神狀態：(1)意
    識/溝通性：意識清醒，一般對答有時可切題簡單回答，有
    時沉默不語。(2)記憶力：立即記憶、近期記憶、遠期記憶
    有中重度障礙。(3)定向力：時間、地點定向力不佳，對人
    的定向力尚可。(4)計算能力：中重度障礙，100-7系列減法
    無法正確回答。(5)理解·判斷力：僅偶而簡答，對複雜問題
    無法回應，討論事件有困難。(6)認知功能檢查：迷你心智
    量表（MMSE)得分10分，臨床失智量表(CDR)2分，有中重度
    認知功能障礙。(7)情緒：略顯焦慮。(8)行為：鑑定中出現
    重複點頭行為。(9)語言：簡單問題有時會回答，複雜問題
    回答有困難，且回答内容時常含糊不清。(10)思考：思考内
    容貧乏。」、「有關判斷能力判定之意見：不能管理處分自
    己財產。判定的依據：個案在民國108年8月起出現無法行走
    及失智症狀，雖經手術治療，及後續療養照顧，認知功能仍
    持續退化，民國109年7月身心障礙鑑定為中度失智，目前迷
    你心智量表（MMSE)得分均為10分，評估個案臨床失智量表(
    CDR)得分2分，個案的認知功能已出現中重度障礙，且仍持
    續退化中。」、「回復可能性說明：回復的可能性低，因個
    案的失智症屬於持續退化病程，經手術治療、藥物治療及後
    續療養照顧， 仍有中重度認知功能障礙，且仍持續退化中
    ，回復的可能性低。」、「鑑定判定：(1)基於受鑑定人因
    中重度失智，致使個案理解能力、表達能力及判斷能力皆有
    中重度障礙，以致個案，不能管理處分自己的財產，且回復
    之可能性低。(2)其障礙之程度，可為監護宣告。」等情，
    有衛生福利部彰化醫院110年10月15日彰醫精字第110050038
    3號函暨成年監護鑑定書一份在卷可稽。故聲請人聲請對相
    對人為監護之宣告，為有理由，應予准許，爰宣告相對人為
    受監護宣告之人。
四、本件相對人既經監護宣告，業如前述，揆諸前揭規定，自應
    為其選定監護人及指定會同開具財產清冊之人。查聲請人為
    相對人之子，關係人林春滿為相對人配偶，相對人入住安養
    院之前均與聲請人及關係人林春滿同住生活，且由關係人林
    春滿負責照料相對人生活起居，而相對人之生活及醫療費用
    則大多由聲請人負擔，故家族會議委由關係人林春滿擔任相
    對人之監護人、聲請人擔任會同開具財產清冊之人，堪認該
    2人均能盡力維護相對人之權益，且相對人之子温家豪、女
    温婉婷、配偶林春滿均同意由關係人林春滿擔任相對人之監
    護人，由聲請人擔任會同開具財產清冊之人等情，並提出同
    意書、親屬系統表、戶籍謄本等件為證。本院審酌關係人林
    春滿、聲請人分別為相對人之配偶及兒子，與相對人關係非
    常密切，由渠等分別擔任相對人之監護人、會同開具財產清
    冊之人，應符合相對人之最佳利益，爰裁定如主文第2、3項
    所示。
五、末依民法第1113條準用同法第1099條、第1099條之1之規定
    ，於監護開始時，監護人林春滿對於受監護宣告之人温添煌
    之財產，應會同聲請人温家豪於2個月內開具財產清冊，並
    陳報法院，於開具完成並陳報法院前，監護人對於受監護宣
    告之人之財產，僅得為管理上必要之行為，併此指明。
六、依家事事件法第164條第2項，裁定如主文。　　
中　　華　　民　　國　　110 　年　　11　　月　　8 　　日
               家事法庭  法　　　官 王美惠
以上正本係照原本作成。
如對本裁定抗告，須於裁定送達後10日之不變期間內，向本院提
出抗告狀，並繳納抗告費新臺幣1,000元
中　　華　　民　　國　　110 　年　　11　　月　　8 　　日
                         書　記　官　林子惠